臺灣臺中地方法院刑事判決　　　　　　　96年度訴字第1443號
公　訴　人　臺灣臺中地方法院檢察署檢察官
被　　　告　甲○○
　　　　　　　　　　國民
　　　　　　乙○○
　　　　　　　　　　國民
　　　　　　丙○○
　　　　　　　　　　國民
上一被告之
指定辯護人　本院公設辯護人庚○○
被　　　告　丁○○
　　　　　　　　　　國民
　　　　　　己○○
　　　　　　　　　　國民
　　　　　　　　　　　5號
上一被告之
選任辯護人　廖本揚律師
被　　　告　壬○○
　　　　　　　　　　國民
上一被告之
指定辯護人　賴俊宏律師
上列被告因殺人未遂等案件，經檢察官提起公訴（95年度偵字第
13402號），本院判決如下：
    主    文
本件公訴不受理。
    理    由
一、公訴意旨以：被告壬○○與子○○（另經檢察官為不起訴處
    分）係位在臺中市○○路150之5號「鵬馳洋酒商行」之同事
    ，緣子○○於民國95年4月10日晚上10時許駕駛車號3038-HW
    號自小貨車，搭載壬○○欲前往臺中市○○路附近之店家送
    貨時，行經臺中市○○路與公益路口，與駕駛車號3360-HU
    號自小客車搭載不詳姓名之綽號「阿弟」友人之丙○○發生
    行車糾紛，雙方遂駕駛上開車輛互相追逐，壬○○見狀便撥
    打電話給在外送貨之同事甲○○、丁○○等人前來助陣，並
    與甲○○、丁○○相約在臺中市○○路與學士路口附近碰面
    ，嗣子○○將上開車輛駛至英才路與學士路後，甲○○與丁○○亦已抵達現場。丙○○隨即出聲對甲○○與丁○○等人
    開罵，並向甲○○、丁○○等人丟擲手電筒，雙方發生一陣
    激吵，丙○○見對方人多勢眾恐對己身不利，乃駕車逃離現
    場。詎甲○○、丁○○、壬○○、子○○等仍心有未甘，遂
    從後追趕至臺中市○○路與健行路口，丙○○所駕駛之上開
    車輛乃遭丁○○等人所駕駛之自小貨車攔阻，丙○○見狀，
    乃自車上持棒球棍欲下車逃離。然甲○○、壬○○、丁○○
    等人竟共同基於傷害人身體健康之犯意聯絡，或自車上持枴
    杖鎖或徒手在後追趕，至臺中市○○路與健行路口大臺車五
    金行時，壬○○即在「大臺中五金行」門口以手攔阻正在其
    內與甲○○、丁○○追逐之丙○○，使丙○○跌倒在地上，
    此時，壬○○、甲○○便持枴杖鎖往丙○○身上毆擊，丁○○則以腳踢踹丙○○，直至丙○○痛苦難耐倒臥在地，壬○○、甲○○及丁○○始停手，致丙○○受有頭部外傷併頭皮
    撕裂傷（約3公分）、臉部擦傷併瘀傷、雙下肢瘀傷、右側
    臂部及腰部擦傷、胸部及腹部鈍傷併疼痛、泌尿道感染等傷
    害。而丙○○趁甲○○、壬○○、丁○○等人轉身離開未注
    意時即逃離現場，並撥打電話予姓名年籍不詳綽號「阿明」
    ，並要求綽號「阿明」之友人另尋求其他認識之友人一同前
    往壬○○、甲○○、丁○○等人所工作之「鵬馳洋酒商行」
    報仇。嗣綽號「阿明」之人即聯絡乙○○、己○○與其他姓
    名、年籍均不詳約三十名左右之成年友人一同相約在臺中市
    ○○路上之「大功圓KTV」前會合，該等綽號「阿明」之人
    及乙○○、己○○與其他姓名、年籍均不詳約三十名左右之
    成年友人為替丙○○出氣，竟與丙○○共同基於傷害、毀損
    之犯意聯絡，共同前往「鵬馳洋酒商行」尋仇。一行人至「
    鵬馳洋酒商行」時，丙○○見穿著制服之員工戊○○、辛○○在上開商行門口卸貨，隨即想起之前遭壬○○、甲○○、
    丁○○等人毆擊之情形，一時怒火攻心，竟基於傷害之犯意
    ，於向一同前往之友人取得刀械（非屬槍砲彈藥刀械管制條
    例之刀械）後，不分青紅皂白地朝戊○○、辛○○身上砍，
    戊○○、辛○○見狀乃負傷退逃，丙○○仍繼續追砍該二人
    直至戊○○倒臥在地上、辛○○亦逃離現場，方才罷手，並
    因而致戊○○受有左手臂刀傷併左手韌帶斷裂、左背刀傷、
    左胸血胸等傷害、辛○○受有左手肘撕裂傷 (15×3公分)、
    伴隨肌肉撕裂傷、左前胸撕裂傷併隨肌肉撕裂傷、左背部撕
    裂傷 (25×8公分)、伴隨肌肉撕裂傷等傷害。另丙○○、乙○○、己○○及其餘姓名年籍不詳之友人亦或持刀械或持棒
    球棍敲打鵬馳洋酒商行內之玻璃瓶裝酒類、電腦2台、貨車2
    部，致上開物品不堪使用，嗣報警處理後，始查悉上情，並
    扣得刀械2把、安全帽1頂等語。
二、「殺人未遂與傷害之區別，本視加害人有無殺意為斷，被害
    人受傷之程度，被害人受傷處所是否為致命部位，及傷痕多
    寡，輕重如何，僅足供認定有無殺意之參考，究不能據為區
    別殺人未遂與傷害之絕對標準，故不能僅因被害人受傷之位
    置係屬人體要害，即認定加害人自始即有殺害被害人之犯意
    。」、「惟按殺人未遂罪之成立，以有戕害他人生命之故意
    ，著手於刺殺之實行而未發生死亡之結果為要件。故行為人
    是否具有殺人之故意，加害時所用器具，被害人受傷多寡以
    及受傷部位是否為致命之處，有時雖可藉為認定有無殺意之
    心證，但究不能據為絕對之標準，尚須就行為人主觀犯罪認
    識與客觀犯罪事實，參酌社會上一般經驗法則論理為斷。」
    ，最高法院94年度台上字第6857號、84年度台上字第403號
    著有判決可資參照。本件被告丙○○、壬○○固經檢察官以
    刑法第271條第2項之殺人未遂罪提起公訴。然查：
  (一)被告壬○○固坦認有前揭傷害被害人丙○○之犯行，惟堅決
    否認有何殺人之犯意，辯稱：當時只是太氣憤沒有說要給他
    死或打死他等語。經查，除證人丁○○於本院審理時曾結證
    稱：在毆打丙○○時，有聽到被告壬○○說打死他等語外，
    其餘在場證人子○○、甲○○於本院審理時到庭具結證稱：
    在毆打被害人丙○○時，沒有聽到有人說要打死他等語。惟
    果被告壬○○有殺害被害人丙○○之故意，自可趁被害人丙○○倒地後遂其殺人之行為，乃被告壬○○於被害人丙○○
    倒地後，隨後跟著在一旁之被告丁○○、甲○○離去，可見
    其並無殺人之故意；況依據被害人丙○○所受之傷勢，以及
    其於被告壬○○、甲○○、丁○○離去後，仍有餘裕起身打
    電話找他人前來助陣，並於前往「鵬馳洋酒商行」後，復持
    刀追砍辛○○、戊○○等人，足見其傷勢尚未嚴重至足以致
    命，益徵被告壬○○縱曾出口表示「打死他、打死他」，亦
    係因打架氣急攻心而口不擇言，並無真正要致被害人丙○○
    於死之故意。本院因認被告壬○○此部分之犯行，僅涉犯刑
    法第277條第1項之傷害罪而非如公訴人所認之涉犯刑法第27
    1條第2項、第1項之殺人未遂罪，並就此與與之具有犯意聯
    絡、行為分擔之共同被告甲○○、丁○○二人為共同正犯。
  (二)又被告丙○○亦坦認有傷害被害人辛○○、戊○○之行為，
    惟堅決否認有殺害其二人之故意。辯稱：當時因為太生氣，
    才會失去理智，而抓狂拿刀砍人洩憤，並沒有要致人於死的
    故意等語。而本件依據被害人辛○○、戊○○所受之前開傷
    勢以觀，雖有部分在胸口等處，惟大部分均係在四肢、背部
    等位置，且多半為撕裂傷勢，而該二人經送醫急救診治後，
    亦均無大礙，足徵此與一般真正有致人於死之意者所為尚屬
    有間，況本件除被告乙○○、己○○外，尚有三十餘名不知
    名之成年人共同或持棍棒或持刀械，前往前揭「鵬馳洋酒商
    行」尋釁，果其等於當場有取被害人辛○○、戊○○性命之
    故意，當屬輕易，惟其等實際上並未如此為之，足見被告丙○○就此應無真正要致被害人辛○○、戊○○二人於死之故
    意。本院亦因認被告丙○○此部分之犯行，僅涉犯刑法第27
    7條第1項之傷害罪而非如公訴人所認之涉犯刑法第271條第2
    項、第1項之殺人未遂罪。
三、是本件各被告之犯行係各涉如下罪名：
  (一)被告壬○○、甲○○、丁○○三人共同毆打被害人丙○○部
    分，係涉犯刑法第277條第1項之傷害罪。
  (二)被告丙○○砍傷被害人辛○○、戊○○部分，係涉犯刑法第
    277條第1項之傷害罪。
  (三)被告乙○○、己○○就傷害被害人辛○○、戊○○部分，亦
    經起訴認涉犯刑法第277條第1項傷害，並與被告丙○○前揭
    (二)之行為間具有犯意聯絡及行為分擔而為共同正犯。
  (四)被告乙○○、己○○、丙○○就持刀械或持棒球棍敲打鵬馳
    洋酒商行內之玻璃瓶裝酒類、電腦2台、貨車2部，致上開物
    品不堪使用之所為，係犯刑法第354條毀損罪嫌，三人間並
    具有共同正犯之關係。
四、按告訴乃論之罪，其告訴經撤回者，應諭知不受理之判決
    ，並得不經言詞辯論為之，此為刑事訴訟法第303條第3款、
    第307條所明定。而刑法第277條第1項之傷害罪、第354條之
    毀損罪，依同法第287條前段、第357條之規定，均需告訴乃
    論。查本件被害人丙○○、辛○○、戊○○（以上三人係傷
    害罪之被害人）、癸○○（毀損罪之被害人）均已於本院審
    理時當庭表明欲撤回告訴之意，並就此均具狀聲明之，有卷
    附之撤回告訴狀可稽，則依前開說明，本院自應就被告丙○○、壬○○、甲○○、丁○○、己○○、乙○○遭起訴者為
    不受理判決之諭知，並不經言詞辯論詞之。
據上論斷，應依刑事訴訟法第303條第3款，第307條，判決如主
文。
中　　華　　民　　國　　96　　年　　7 　　月　　31　　日
                  刑事第四庭審判長法  官  林宜民
                                  法  官  許惠瑜
                                  法  官  林學晴
上正本證明與原本無異。
如不服本判決，應於送達後十日內向本院提出上訴狀（須附繕本
），上訴於台灣高等法院台中分院。
                                  書記官  賴淵瀛
中　　華　　民　　國　　96　　年　　7 　　月　　31　　日
